# 求助陈老师应收账款信托问题

提问人：你瞅我干啥 时间：2019-11-06 19:39:25
陈老师您好：现有应收账款信托问题请教老师。某国有集团旗下三级公司各发电厂（以下简称 “各单位”）向国家电网不同区域分公司售电形成的应收账款，期末余额较大。各单位为满足 “两金压降” 指标，拟计划与某信托公司签订信托协议，将其应收国家电网款项打包形成一项信托计划，由信托公司进行统一管理（实际催收工作仍需各单位辅助进行），各单位按照各自应收账款份额享有该项信托计划。若应收账款收回以后，各单位按照其享有的份额分享收回的本金。上述信托计划若未收回款项信托公司不承担任何责任。问题是：若该信托计划成立，各单位在信托计划成立后，能否终止确认各自对应信托计划的应收账款。

回答人：chenyiwei
考虑以下问题：
1 、因为债务人都是国家电网公司（当然具体的子公司不同），且性质均为售电款，性质类似，信用风险特征接近，故综合来看，持有信托份额和原先直接持有应收账款相比，其信用风险特征很可能并未发生重大变化，实际上并未转移所有权上的主要风险和报酬。
2 、即使在各三级公司账面上可以满足终止确认条件，但在集团合并报表层面，因为该信托需纳入合并报表范围，故最终结果是不影响最初的处理结果，即这类内部交易不改变整体的风险和报酬转移情况。

提问人：你瞅我干啥 时间：2019-11-07 17:22:28
谢谢陈老师，上面的问题我理解了，但是还有个新的问题需要麻烦您。
有关信托计划并表的问题
对于信托计划合并的问题一直处于比较模糊的层面。信托公司管理信托财产，信托项目单独核算，这个是不是属于信托公司的表外资产。实际并表的时候，信托资产并入哪个主体？
这类会计处理有没有相关的指导或者学习的文件。我查阅了计学撮要 2018和瑞华研究 2010-2016都没有找到相关知识。

回答人：chenyiwei
在信托关系中，信托公司是受益人的代理人，所以信托公司不控制信托计划，受益人控制的可能性更大。

提问人：你瞅我干啥 时间：2019-11-19 06:30:34
陈老师，还有一个信托产品的问题需要麻烦您。
公司购买了多项信托产品，其中有一项信托产品的基础资产是投资股权和基金，信托计划资金回流方式主要为项目公司的分红、清算、股权转让等。公司作为该项信托计划的收益人，享有基础收益和浮动收益两份收益；基础收益以 12.5% 的年预期收益率按照投资规模和投资时间计算；浮动收益是以受益人存续规模为基数，按照 1.5%/年的标准日计算，于信托计划终止后10 个工作日内一次性支付。
疑问如下：
我们将该类信托产品分类为交易性金融资产核算，每年针对该项信托计划的浮动收益部分是否应该计提投资收益，如果计提该项投资收益，应计入什么资产项目。

回答人：chenyiwei
并入公允价值变动处理，计入公允价值变动损益。

提问人：你瞅我干啥 时间：2019-11-20 06:30:34
陈老师，我又来麻烦你了，实在不好意思，还是信托计划的问题。
被审计单位以自有资金购买信托计划，作为信托计划的受益人。信托合同约定的受益人收益分配基准日为每年 6 月 20 日或 12 月 20 日，受托人于分配基准日后的 10 个工作日内向受益人分配收益，同时，会约定一个预期收益率。实际情况中，由于信托收益计算、分配等相关流程需要一定时间，因此，各信托计划分配时间在分配基准日后 10 个工作日内分布不同（有可能是 12 月 21 日，也有可能是次年 1 月初），并且受托人不会提前公告信托收益发放事项，发放时直接将分红资金打入受益人账户。受益人在收到分红款时确认投资收益。
对于这类信托计划，在资产负债表日若不能发放信托分红，被审计单位作为受益人是否应该根据预期收益率计提信托产品收益，在期后实际收到分红资金后，作为一项日后调整事项调整报表？

回答人：chenyiwei
如果收益计算中不确定性较大，则不建议将期后确定股利金额作为调整事项。